【裁判字號】    99,訴,1164
【裁判日期】    990928
【裁判案由】    違反槍砲彈藥刀械管制條例
【裁判全文】
臺灣臺南地方法院刑事判決              99年度訴字第1164號
公  訴  人  臺灣臺南地方法院檢察署檢察官
被      告  甲○○
指定辯護人  本院公設辯護人  乙○○
上列被告因違反槍砲彈藥刀械管制條例案件，經檢察官提起公訴
（99年度偵字第9080號），本院判決如下：
    主  文
甲○○未經許可，持有其他可發射金屬具有殺傷力之空氣長槍，
處有期徒刑壹年捌月，併科罰金新臺幣伍萬元，罰金如易服勞役
，以新臺幣壹仟元折算壹日。緩刑參年，緩刑期內付保護管束。
扣案其他可發射金屬具有殺傷力之空氣長槍壹支（槍枝管制編號
：0000000000號）、空氣鋼瓶貳個、小鋼珠壹包均沒收之。
    事  實
一、甲○○明知其他可發射金屬具有殺傷力之非制式空氣長槍屬
    槍砲彈藥刀械管制條例所列管之物品，非經主管機關之許可
    ，不得持有，然因其妻身體羸弱，欲購買具有殺傷力之非制
    式空氣長槍用以射殺鳥類滋補身體，而於民國98年12月間，
    在雅虎奇摩拍賣網站，向使用不詳帳號之不詳人士，以新臺
    幣3,900元為代價，購買具殺傷力之非制式空氣長槍1支（槍
    枝管制編號：0000000000號）、可供該非制式空氣長槍使用
    之空氣鋼瓶2個、小鋼珠1包後，旋基於持有之犯意，未經許
    可非法持有之，平日則用以射捕鳥類。嗣甲○○於99年5月
    31日晚上9時10分許，在臺南縣七股鄉看坪村46-10號前，持
    上開非制式空氣長槍射殺紅鳩，經警據報前往，因而知悉上
    情，並當場扣得上開具殺傷力之非制式空氣長槍1支、空氣
    鋼瓶2個、小鋼珠1包、已死亡之紅鳩7隻。
二、案經臺南縣警察局佳里分局報請臺灣臺南地方法院檢察署檢
    察官偵查後起訴。
    理  由
壹、程序部分：
一、按被告以外之人於審判外之言詞或書面陳述，除法律有規定
    者外，不得作為證據；檢察官得囑託醫院、學校或其他相當
    之機關、團體為鑑定，或審查他人之鑑定；其須以言詞報告
    或說明時，得命實施鑑定或審查之人為之；刑事訴訟法第15
    9條第1項、第208條第1項分別定有明文。是檢察官依刑事訴
    訟法第208第1項之規定，囑託鑑定機關所出具之鑑定報告，
    應屬刑事訴訟法第206條第1項之鑑定報告，為傳聞法則之例
    外，而囑託包括檢察官直接囑託及概括指定而由警察機關逕
    送鑑定之情形。查臺南縣警察局佳里分局於本案偵查中，受
    檢察官概括指定而由警察機關逕送鑑定所為之槍彈鑑定書，
    屬刑事訴訴法第159條第1項「被告以外之人於審判外之言詞
    或書面陳述，除法律有規定者外，不得作為證據。」，所稱
    「法律有規定者」之例外情形，此因「鑑定之經過及其結果
    ，應命鑑定人以言詞或『書面』報告」，同法第206條第1項
    亦規定甚明，是鑑定人以書面為鑑定報告提出於檢察官，依
    刑事訴訟法第159條第1項立法理由及同法第206條第1項規定
    ，應具有證據能力。
二、其餘具傳聞證據性質之供述證據，因檢察官及被告、辯護人
    於本案言詞辯論終結前，均未爭執其證據能力，本院審酌前
    開證據之作成或取得之狀況，並無非法或不當取證之情事，
    且亦無顯不可信之情況，復經本院於審判期日就上開證據依
    法進行調查、辯論，依刑事訴訟法第159條之5規定，均具有
    證據能力。至以下所引用之不具傳聞性質之證據，因非檢警
    違背法定程序取得之證據，依法自應有證據能力，併此敘明
    。
貳、實體方面：
一、上開犯罪事實，業據被告甲○○於警詢時及偵審中均坦承不
    諱，核與證人邱奕愷警詢證述大致相符，並有上開非制式空
    氣長槍1支（槍枝管制編號：0000000000號）、空氣鋼瓶2個
    、小鋼珠1包扣案可佐，且上開非制式空氣長槍1支，經送內
    政部警政署刑事警察局鑑驗結果，認係氣體動力式槍枝，以
    小型高壓氣體鋼瓶內氣體為發射動力，經以金屬彈丸測試3
    次，其中彈丸（直徑6.0mm、重量0.88g）最大發射速度為14
    6 公尺／秒，計算其動能為9.3焦耳，換算其單位面積動能
    為32焦耳／平方公分，認具殺傷力等情，有該局99年6月18
    日刑鑑字第0990081587號鑑驗書1份附卷可參（見偵卷第11
    、12頁），從而，上開非制式空氣長槍可認具殺傷力無訛。
    況被告自承購得扣案之非制式空氣長槍係用來射殺鳥類等語
    ，並有扣案經被告射殺死亡之紅鳩7隻可佐，以此種可穿越
    動物皮膚層，造成動物死亡之威力，衡諸一般人之經驗，均
    足以認為該非制式空氣長槍應具有殺傷力，可認被告主觀上
    對其非法持有具殺傷力之非制式空氣槍有所認知。是被告所
    為自白與事實相符，堪以採信。本件事證明確，被告犯行洵
    堪認定，應依法論科。
二、論罪科刑：
(一)、核被告所為，係犯槍砲彈藥刀械管制條例第8條第4項無故持
    有其他可發射金屬具有殺傷力之空氣長槍罪。被告上開行為
    ，固不足取，惟被告持有該槍枝係因射擊鳥類之用，且其持
    有具殺傷力之非制式空氣槍雖於社會安全秩序有所危害，但
    依前開鑑定書內容所示，足見其殺傷力僅超過殺傷力標準甚
    微，實不如一般改造槍枝，犯罪情狀尚非重大，又被告犯後
    業已坦承犯行，深具悔意，然其所犯槍砲彈藥刀械管制條例
    第8條第4項未經許可持有空氣槍罪之法定本刑為3年以上10
    年以下有期徒刑，與其犯罪情節相較，實屬情輕法重，客觀
    上足以引起一般同情，顯有堪資憫恕之處，本院認縱處以法
    定最低刑度猶嫌過重，而依刑法第59條之規定，並參酌大法
    官會議解釋第669號意旨，減輕其刑。爰審酌具有殺傷力之
    非制式空氣長槍係屬危險之物品，非經主管機關許可，當不
    得擅自持有，被告漠視法令，非法持有具有殺傷力之非制式
    空氣長槍，對社會治安、秩序有一定之危害，暨考量其所持
    有之槍枝僅1支、犯罪之動機、目的、手段、素行、生活狀
    況、智識程度，及坦承犯行，態度尚佳等一切情狀，量處如
    主文所示之刑，並就併科罰金部分依刑法第42條第3項諭知
    罰金易服勞役之折算標準，以示懲儆。末查，被告前未曾因
    故意犯罪受有期徒刑以上刑之宣告，有臺灣高法院被告前案
    紀錄表1份在卷可憑，本院認被告經此刑事偵審程序及科刑
    宣告後，自當知所警惕，信無再犯之虞，參酌上情，因認前
    開所宣告之刑以暫不執行為適當，乃依刑法第74條第1項第1
    款規定，併予宣告緩刑3年，以啟自新，並諭知被告於緩刑
    期間應付保護管束。至於檢察官雖請求本院對被告為緩刑之
    宣告時應附命被告向法院指定之機關或團體提供200小時之
    義務勞務等語。然刑法第74條第2項係仿刑事訴訟法第253
    條之2緩起訴應遵守事項之體例而設，明定法官宣告緩刑時
    ，得斟酌情形，命犯罪行為人向被害人道歉、立悔過書、向
    被害人支付相當數額之損害賠償、向公庫支付一定之金額、
    向公益或地方自治團體或社區提供40小時以上240小時以下
    之義務勞務、完成戒癮治療、精神治療、心理輔導等處遇措
    施、其他保護被害人安全或預防再犯之必要命令，以相呼應
    （參照該項之立法理由），故是否依該項規定於緩刑宣告時
    併附有條件，法官自得斟酌情形決定，此亦屬法官之裁量權
    限。本院業審酌被告前未曾因犯罪受有刑之宣告，犯後坦承
    犯行，深表悔意，且未據該槍從事不法，況本案亦已為緩刑
    期間付保護管束之宣告，即得以擔保被告於緩刑期間之行為
    舉止，是依被告所犯情節及侵害之法益，實無併予宣告附條
    件緩刑之必要。再者被告經營早餐店，父母親均高齡78歲，
    子女2人仍在就學階段，需由被告提供經費撫養，另被告之
    妻因左側輸卵管扭轉、壞死，右側卵巢囊腫、下腹痛，接受
    腎臟移植術，亦需被告持續照護，此有戶籍謄本、診斷證明
    書、殘障手冊等附卷足參，則本院審酌全案後，認倘宣告如
    檢察官附條件緩刑之請求，恐影響被告擔負家庭之責任，降
    低緩刑之美意，是檢察官提出義務勞務請求應予以駁回。
(二)、扣案之其他可發射金屬具有殺傷力之空氣長槍1支（槍枝管
    制編號槍枝管制編號：0000000000號），係屬違禁物，應依
    刑法第38條第1項第1款之規定宣告沒收；另扣案之空氣鋼瓶
    2 個、小鋼珠1包，為被告所有供上開槍枝配備使用，而為
    本件犯罪所用之物，爰依刑法第38條第1項第2款規定沒收之
    。
據上論斷，應依刑事訴訟法第299條第1項前段，槍砲彈藥刀械管
制條例第8條第4項，刑法第11條前段、第59條、第42條第3項前
段、第74條第1項第1款、第93條第1項、第38條第1項第1款、第2
款，判決如主文。
本案經檢察官丙○○到庭執行職務。
中    華    民    國    99    年    9     月    28    日
                  刑事第八庭    審判長法  官  黃瑪玲
                                      法  官  林欣玲
                                      法  官  蔡奇秀
以上正本證明與原本無異。
如不服本判決應於收受本判決後10日內向本院提出上訴書狀，並
應敘述具體理由。其未敘述上訴理由者，應於上訴期間屆滿後20
日內向本院補提理由書狀（均須按他造當事人之人數附繕本）「
切勿逕送上級法院」。
                                      書記官  蕭伊舒
中    華    民    國    99    年    9     月    28    日
附錄本案論罪科刑法條：
槍砲彈藥刀械管制條例第8條第4項
未經許可，持有、寄藏或意圖販賣而陳列第1項所列槍枝者，處3
年以上10年以下有期徒刑，併科新臺幣700萬元以下罰金。

司法院資訊處製作；財團法人民間司法改革基金會備份。
